臺灣高等法院刑事判決　　　　　　　　 94年度上訴字第851號
上　訴　人
即　被　告　乙○○
義務辯護人　楊嘉馹　律師
上列上訴人因強盜案件，不服臺灣臺北地方法院93年度訴字第15
18號，中華民國94年2月23日第一審判決（起訴案號：臺灣臺北
地方法院檢察署93年度偵字第18614號），提起上訴，本院判決
如下：
    主  文
原判決撤銷。
乙○○連續竊盜，因脫免逮捕，當場施以強暴，累犯，處有期徒
刑伍年陸月。
    事  實
一、乙○○前因贓物、竊盜等案件，經臺灣高等法院高雄分院合
    併定應執行有期徒刑2 年10月確定，於民國90年1月5日因縮
    短刑期假釋出監，復於90年5月2日假釋期滿執行完畢。詎仍
    不知悔改，竟基於意圖為自己不法之所有竊取他人財物，如
    被發覺不惜當場施以強暴脫免逮捕之概括犯意，連續為下列
    行為：
  (一)於93年9月29日凌晨三、四時許，在臺北市中正區○○○路○
    段臨20號皇昌營造股份有限公司（下稱皇昌公司）承作之工
    地內，趁四下無人之際，徒手竊取該公司所訂購每支價值新
    臺幣（下同）1,800元左右之不鏽鋼欄杆24支（此部分併由
    本院另案九十四年度上訴字第一三0三號乙○○所涉竊盜案
    件審理），得手後，復承前為自己不法所有之概括犯意，再
    於同日清晨7時50分許前往該址，徒手搬運皇昌公司所訂購
    之不鏽鋼欄杆而欲竊取之，尚未得手之際，經皇昌公司人員
    發現，在該工地之工作人員戊○○當場旋即抓住乙○○之右
    手，嗣由警衛甲○○抱住乙○○之身體並互相扭打，乙○○
    為脫免逮捕，竟強行推開戊○○，並向戊○○揮拳攻擊，幸
    為戊○○躲開，又與警衛甲○○互相扭打，強行拉開甲○○
    之手，而以上開方式當場對於戊○○及甲○○施以強暴行為
    ，因當地車流繁忙，乙○○遂趁隙從忠孝西路橫越公園路逃
    逸，嗣經戊○○報警循線查獲。
  (二)於93年10月14日晚間8時10分，在臺北市○○區○○路2號（
    ＮＯＶＡ資訊廣場）3樓318攤位德誼數位科技公司（下稱德
    誼公司）內，趁該公司店員不注意之際，徒手竊取該公司所
    有價值47,900元之丁○○○○一臺（型號規格：ＡＭ９３８
    ８Ｔ  ＩＢＯＯＫ  Ｇ４／９３３  １４），得手後旋即離
    開該攤位，經德誼公司店長己○○察覺有異，隨即上前追趕
    ，並取回乙○○手中所持之前開丁○○○○，質問乙○○為
    何竊取丁○○○○，並欲帶同乙○○前往3樓管理室，詎乙○○為脫免逮捕，竟強行推開己○○，己○○馬上通知ＮＯ
    ＶＡ資訊廣場管理部專員丙○○，丙○○便知會保全人員並
    繼續追捕中，旋即在同址一樓服務臺與保全人員合力逮獲乙○○，乙○○乃承前為圖脫免逮捕之接續犯意，以頭部用力
    撞擊丙○○之頭部右方太陽穴部位二次，而以上開方式當場
    對於己○○、丙○○施以強暴行為，嗣經丙○○及保全人員
    當場制服。
二、案經戊○○、己○○訴由臺北市政府警察局中正第一分局報
    告臺灣臺北地方法院檢察署檢察官偵查起訴。
    理  由
一、訊據被告乙○○雖坦承有上揭之竊盜犯行，但矢口否認有何
    為脫免逮捕而施以強暴行為，辯稱：伊只是要掙脫、逃走，
    並沒有施以強暴行為，當時戊○○抓住伊之右手，另一員工
    亦抓住伊，其僅掙脫逃開，並沒有強行推開戊○○，也沒有
    強行拉開甲○○之手，也沒有向戊○○揮拳攻擊，至於丙○○及另名警衛當時捉住伊，當時伊被壓住在展示櫃那裡呼吸
    困難，所以就大力摔開他們，伊沒有故意用頭部撞擊丙○○
    的頭部，當時有一直再掙脫，但沒有掙脫掉，所以有無撞擊
    到證人丙○○的頭部，伊也不清楚云云。辯護人為被告辯稱
    ：被告於案發時並無主動攻擊戊○○、己○○、丙○○之故
    意，僅係為掙脫逮捕，一時情急，才與上開人等碰觸，而戊○○、丙○○等人並未提出驗傷診斷書以供查證，渠等是否
    受有傷害，仍不得而知，況觀諸案發經過，被告之竊盜行為
    已為人所發覺，其當時僅單獨一人，且警衛等均已聞聲趕至
    現場，被告逃離現場猶恐未及，難謂有主動攻擊人之意，僅
    係掙脫中之撥開動作，為身體之自然反抗舉止，尚不能與準
    強盜罪之構成要件相符云云。
二、經查：
（一）被告於上開事實一、(一)所示時地正著手搬運皇昌公司所訂
      購之不鏽鋼欄杆而欲竊取之，尚未得手之際，經皇昌公司
      人員發現，在該工地之工作人員戊○○當場旋即抓住乙○○之右手，嗣由警衛甲○○抱住乙○○之身體並互相扭打
      ，乙○○為脫免逮捕，竟強行推開戊○○，並向戊○○揮
      拳攻擊，幸為戊○○躲開，又與警衛甲○○互相扭打，強
      行拉開甲○○之手，而以上開方式當場對於戊○○及甲○○施以強暴行為，因當地車流繁忙，乙○○遂趁隙從忠孝
      西路橫越公園路逃逸等情，業據證人即工地之工作人員戊○○於偵查中具結證稱：當時我先抓住被告的右手，被告
      就把我推開，並揮一拳對我攻擊，被我閃開，警衛抓被告
      時有發生拉扯，後來被逃走，在警局所言都實在（見93偵
      字第18614號卷第102頁），於原審結證稱：他目前在皇昌
      公司擔任組長，當時皇昌公司在中央分隔島施作不鏽鋼欄
      杆工程，進了400多支的鐵欄杆，都在凌晨施工，在93年9
      月29日凌晨4時許就發現欄杆有短少，便將其他的欄杆搬
      到倉庫存放，早上7點多來上班時，有跟會計小姐說欄杆
      有短少，當時因為欄杆就放在警衛室後面，他們當時在警
      衛室，會計小姐就往後從窗子往外看，就發現被告在搬不
      鏽鋼欄杆，迅即告知他們，他們就馬上追出去，他一隻手
      抓住被告之手，被告將他推開，另一名警衛甲○○就抱住
      被告，被告抓住甲○○之雙手向外掙開，一直要跑，他當
      時急著打電話找人，要去抓被告時，被告有對他揮拳，但
      被他躲開，被告就跑向忠孝西路分隔島，翻越後就往公園
      路逃逸。損失欄杆約24支左右，一支市價1,800元等語（
      見原審審理筆錄），足見被告乙○○為脫免逮捕，於上開
      事實一、(一)所示時地強行推開戊○○，又強行拉開甲○○
      之手，並向戊○○揮拳攻擊，幸為戊○○躲開，警衛甲○○抓被告時復發生拉扯，而以上開方式當場對於戊○○及
      甲○○施以強暴行為，極為明顯。
（二）被告於事實一、(二)所示時地竊取德誼公司丁○○○○一臺
      經店長己○○察覺上前追趕取回，並欲帶同乙○○前往3
      樓管理室，詎乙○○為脫免逮捕，竟強行推開己○○，己○○馬上通知丙○○知會保全人員並繼續追捕中，旋即在
      同址一樓服務臺與保全人員合力逮獲乙○○，乙○○為圖
      脫免逮捕，以頭部用力撞擊丙○○之頭部右方太陽穴部位
      二次，而以上開方式當場對於己○○、丙○○施以強暴行
      為，嗣經丙○○及保全人員當場制服等情，業據證人即Ｎ
      ＯＶＡ資訊廣場管理部專員丙○○於偵查中具結供稱：在
      一樓時才抓住被告，在一樓服務台前，被告有反抗，當時
      我抓住他的左手，被告就以頭用力撞我的太陽穴二次，一
      直要掙脫（見93偵字第18614號卷第102頁），於原審結證
      稱：（問：請陳述當天你如何知道這件事，店家如何跟你
      反應之經過？）他當時為位於臺北市○○區○○路2號Ｎ
      ＯＶＡ資訊廣場管理部專員，93年10月14日晚上8點多時
      ，店家發現電腦被偷，並已經有先鎖定行為可疑的被告，
      就馬上出來尋找，嗣後被告剛好經過三樓管理部門前，被
      店家發現，他當時是坐在裡面沒有看到，店家在管理部門
      前向被告爭奪這部電腦後，就打管理部的門跟他們反應，
      他跟另外一個工讀生馬上衝出去，衝出去工讀生先發現到
      小偷，於是他跟工讀生就馬上去阻止被告，因為當時被告
      打算走向中間的樓梯離開賣場，他們一方面通知樓下保全
      人員，一方面他跟著被告在後面走，一直到快到一樓的樓
      梯，有一位保全人員和他一起把被告制住，保全人員是架
      住被告的右手，他是架住被告的左手。制住被告後，被告
      用頭撞他的太陽穴2次，保全人員才用手架住被告之脖子
      等語（見原審審理筆錄），另據證人即德誼公司店長己○○於檢察官訊問時結證稱：德誼公司在該資訊廣場是一個
      攤位之店面，當時他們發現攤位上之一台丁○○○○不見
      了，他就追出去，看見被告手上拿著德誼公司之電腦，就
      要把電腦搶回來，並向被告說怎麼可以偷他們公司的電腦
      ，被告回稱沒有，他要拉被告到管理室，被告不肯就將他
      推開，當時正在三樓管理室之門口等語（見93偵字第1861
      4號卷第102頁），可見被告乙○○為圖脫免逮捕，於事實
      一、(二)所示時地強行推開己○○，繼以頭部用力撞擊丙○○之頭部右方太陽穴部位二次，而以上開方式當場對於己○○、丙○○施以強暴行為，亦堪認定。
（三）查證人戊○○、丙○○、己○○之前與被告並不相識，無
      怨隙仇恨，顯無僅以被竊一節故意構陷被告重罪之理，且
      戊○○及丙○○於原審之證言、己○○在檢察官前所為之
      證言業經具結，並與渠等在偵查或警詢時所為之陳述相符
      ，而證人己○○於檢察官偵訊時所為之證言，並無顯不可
      採之情況，自堪信渠等上開證言為真實。復有被告承認為
      其本人之當時被監視攝影機錄下之畫面共2幀、竊取之蘋
      果丁○○○○照片1幀（見偵卷23頁、第30頁、原審審理
      筆錄）、指認被告照片共6幀（提示偵卷第27頁至28頁、
      第31頁）、皇昌公司訂購不鏽欄杆之資料2紙（見偵卷第
      33、34頁）、德誼公司臺北NOVA部門庫存表1紙（見偵卷
      第40頁）、贓物認領保管收據1紙（見偵卷第32頁）在卷
      可佐。
（四）被告雖於本院否認當時有為脫免逮捕而施以強暴行為，辯
      稱伊只是要掙脫、逃走，並沒有施以強暴行為云云，然其
      被告乙○○為脫免逮捕，於上開事實一、(一)所示時地強行
      推開戊○○，又強行拉開甲○○之手，並向戊○○揮拳攻
      擊，幸為戊○○躲開，警衛甲○○抓被告時復發生拉扯，
      而以上開方式當場對於戊○○及甲○○施以強暴行為，復
      於事實一、(二)所示時地強行推開己○○，繼以頭部用力撞
      擊丙○○之頭部右方太陽穴部位二次，而以上開方式當場
      對於己○○、丙○○施以強暴行為，分據證人戊○○、丙○○、己○○於偵審中證實，而被告於警訊中供稱：於上
      開事實一、(一)有發生扭打，然後我掙脫他們就跑了（見93
      偵字第18614號卷第9頁），又陳稱：其有被己○○拉住，
      但其將己○○甩開且將電腦丟向己○○，而丙○○要抓被
      告，被告就用頭部撞丙○○等語（見93偵字第18614號卷
      第8頁反面、第9頁），又於偵查中檢察官訊問時供稱：其
      於93年9月29日上午先去偷了24支鐵欄杆，賣了5,000元，
      再回來原處要偷第二次時，已經在摸另一批欄杆，才被戊○○等二人發現，過來抓他，另於93年10月14日晚上8時
      10分有至前開資訊廣場竊取1台丁○○○○，被店員發現
      ，有2個人要捉被告，已經控制其左右手及全身，只好用
      頭撞他們，也是想有機會逃走等語（見93偵字第18614號
      卷第52頁），又稱：當時他們都抓住我的雙手，我想要逃
      跑，才用頭撞他（見93偵字第18614號卷第102頁），則被
      告於偵查中曾坦承確實有為脫免逮捕，而施以強暴之犯行
      ，僅是有將己○○推開或甩開，推開戊○○之手並向他揮
      拳或與戊○○發生扭打之差異，至於以頭部撞丙○○則無
      二致，而前述差異有可能係問話者及回話者用語上之習慣
      所造成，然就竊盜及有為脫免逮捕而施強暴行為一節，與
      前開證人之證詞大致相符，其為脫免逮捕，當場施以強暴
      之犯行，至堪明確。被告所辯：伊只是要掙脫、逃走，並
      沒有施以強暴行為，伊僅掙脫逃開，並沒有強行推開戊○○，也沒有強行拉開甲○○之手，也沒有向戊○○揮拳攻
      擊，至於丙○○及另名警衛當時捉住伊，，當時伊被壓住
      在展示櫃那裡呼吸困難，所以就大力摔開他們，伊沒有故
      意用頭部撞擊丙○○的頭部，當時有一直再掙脫，但沒有
      掙脫掉，所以有無撞擊到證人丙○○的頭部，伊也不清楚
      云云，無非飾卸之詞，不足採信。
（五）又被告於93年10月15日經原審裁定羈押於看守所之初，其
      體檢結果：被告之左前胸靠近頸部處有些許挫傷，此有臺
      灣臺北看守所93年12月10日北所衛字第0930010456號函所
      檢附之新收被告內外傷記錄表在卷可稽（見原審卷第45、
      46頁）。然僅從此傷勢，無從得其產生之原因及時期，徵
      諸被告坦認於上開事實一、(一)所示時地有發生拉扯，復於
      事實一、(二)所示時地有以頭部用力撞擊丙○○之頭部右方
      太陽穴部位二次之強暴行為，且當時保全人員為制住被告
      繼續以頭部撞及丙○○，因而架住被告頸部，均可能產生
      ，然此為施強暴行為之當然結果，均無從為被告有利之認
      定。
（六）綜上所述，被告有如事實欄所載之犯行明確，應予依法論
      科。
三、按刑法之準強盜罪，係以竊盜或搶奪為前提，在脫免逮捕之
    情形，其竊盜或搶奪既遂者，即以強盜既遂論，如竊盜或搶
    奪為未遂，即以強盜未遂論。而竊盜罪既遂未遂之區別，應
    以行為人已否將所竊之物移置於自己實力支配下為標準。本
    件被告於上開事實一、(一)所示時地正著手搬運皇昌公司所訂
    購之不鏽鋼欄杆而欲竊取之，尚未得手之際，經皇昌公司人
    員發現而未得手，尚屬竊盜未遂；另於上開事實一、(二)所示
    時地竊取被害人所有之丁○○○○一臺（型號規格：ＡＭ９
    ３８８ＴＩＢＯＯＫ  Ｇ４／９３３  １４），得手後旋即
    離開該攤位，已移置於自己之實力支配下，斯時犯罪已屬既
    遂，雖經德誼公司店長己○○察覺有異，隨即上前追趕，並
    取回乙○○手中所持之前開丁○○○○，亦不影響竊盜既遂
    之認定。又按刑法第329條所稱之強暴手段，乃狹義之強暴
    ，指直接對人之身體所實施之有形力而言，被告於上開事實
    一、(一)所示時地著手竊盜未得手之際，該工地之工作人員戊○○當場旋即抓住乙○○之右手，嗣由警衛甲○○抱住乙○○之身體並互相扭打，乙○○為脫免逮捕，竟強行推開戊○○，並向戊○○揮拳攻擊，幸為戊○○躲開，又與警衛甲○○互相扭打，強行拉開甲○○之手，而以上開方式當場對於
    戊○○及甲○○施以強暴行為，另於上開事實一、(二)所示時
    地竊取丁○○○○得手被發覺，為脫免逮捕，竟強行推開己○○，續以頭部用力撞擊丙○○之頭部右方太陽穴部位二次
    ，而以上開方式當場對於己○○、丙○○施以強暴行為，核
    被告於上開事實一、(一)所為，係犯竊盜未遂（刑法第320條
    第3項、第1項），因脫免逮捕，當場施以強暴之刑法第329
    條準強盜罪，應依刑法第328條第4項、第1項論處。另於上
    開事實一、(二)所為，係犯竊盜（刑法第320條第1項），因脫
    免逮捕，當場施以強暴之刑法第329條準強盜罪，應依刑法
    第328條第1項論處。又被告以一脫免逮捕之單一犯意，接續
    施強暴於戊○○、甲○○；另以一脫免逮捕之單一犯意，接
    續施強暴於己○○、丙○○，均應各僅論以刑法第329條之
    準強盜罪一罪。再被告所為前揭事實欄一、(一)(二)所示之二次
    準強盜犯行，因時間緊接，所犯為構成要件相同之罪，顯係
    基於概括之犯意反覆為之，為連續犯，應以準強盜罪既遂一
    罪論，並依法加重其刑。被告前因贓物、竊盜等案件，經臺
    灣高等法院高雄分院合併定應執行有期徒刑2年10月確定，
    於90年1月5日因縮短刑期假釋出監，復於90年5月2日假釋期
    滿執行完畢，有卷附本院被告全國前案記錄表、全國刑案資
    料查註表在卷可按，其受有期徒刑之執行完畢，五年內再犯
    本件有期徒刑以上之罪，為累犯，依法加重其刑，並依法遞
    加重之。又起訴事實雖未述及被告對警衛甲○○施強暴行為
    部分，然此部分業據證人戊○○結證稱明確，且被告亦於檢
    訊時供陳當時有二人抓伊，詳如前所述，並與前揭93年9月
    29日起訴論罪部分有實質上一罪之關係，為起訴效力所及，
    本院應併予審究。
四、原審予以論罪科刑，固非無見，惟(一)按準強盜罪乃屬一獨立
    之罪名，認定數次準強盜罪之犯行構成連續犯，應以行為人
    對於該數次準強盜罪之犯行具有概括犯意為要件。原判決理
    由論定上訴人為前揭二次準強盜犯行出於概括犯意，為連續
    犯，竟未於事實欄明上訴人係基於準強盜之概括犯意以為
    之，其理由顯失依據，不無疏誤。(二)被告於93年9月29日凌
    晨三、四時許，在臺北市中正區○○○路○段臨20號皇昌公
    司承作之工地內，趁四下無人之際，徒手竊取該公司所訂購
    每支價值新臺幣1,800元左右之不鏽鋼欄杆24支，得手後，
    復於同日清晨7時50分許前往該址，徒手搬運皇昌公司所訂
    購之不鏽鋼欄杆而欲竊取之，尚未得手之際，經皇昌公司人
    員發現，該前後二行為，被告主觀上係基於一個概括之犯意
    ，客觀上先後數行為，逐次實施而具連續性，侵害數個同性
    質之法益，其前行為與次行為，依一般社會健全觀念，在時
    間差距上，可以分開，非難以強行分開，在刑法評價上，各
    具獨立性，每次行為皆可獨立成罪，構成同一之罪名，應係
    連續犯（最高法院86年台上字第3295號判例參照），而於後
    一竊盜行為實施之際被發覺，因脫免逮捕，當場施以強暴，
    前一竊盜行為應獨立論處，與本件構成準強盜之犯行無涉，
    原審認前後二行為係接續犯，以準強盜既遂論處，適用法則
    即有違誤。被告上訴意旨否認因脫免逮捕，當場施以強暴犯
    行，指摘原判決不當，固無理由，惟原判決既有可議，自應
    撤銷改判。爰審酌被告於前開竊盜經法院判處罪刑並執行完
    畢後，竟絲毫無悛悔之意，再為本件犯行，足見其素行惡劣
    ，並斟酌其對戊○○、甲○○、己○○、丙○○所施強暴手
    段之輕重，所竊取財物之價值，犯罪動機、犯後態度及其中
    一準強盜行為尚屬未遂，為原審未經審酌等一切情狀，仍量
    處如如主文第二項所示之刑。
五、被告意圖為自己不法之所有，於93年9月29日凌晨三、四時
    許，在臺北市中正區○○○路○段臨20號皇昌營造股份有限
    公司承作之工地內，趁四下無人之際，徒手竊取該公司所訂
    購每支價值新臺幣（下同）1,800元左右之不鏽鋼欄杆24支
    ，所涉竊盜犯行，併由本院另案九十四年度上訴字第一三Ｏ
    三號乙○○所涉竊盜案件審理，併予敘明。
六、適用法律：
據上論結，應依刑事訴訟法第369條第1項前段、第364條、第299
條第1項前段，刑法第56條、第329條、第328條第1項、第47條，
判決如主文。
本案經檢察官呂丁旺到庭執行職務。
中    華    民    國    94    年    5    月    20    日
                  刑事第二十一庭審判長法  官  溫耀源
                                      法  官  江振義
                                      法  官  邱同印
以上正本證明與原本無異。
如不服本判決，應於收受送達後十日內向本院提出上訴書狀，其
未敘述上訴之理由者並得於提起上訴後十日內向本院補提理由書
（均須按他造當事人之人數附繕本）。
                                      書記官  莊昭樹
中    華    民    國    94    年    5     月    20    日
附錄：本案論罪科刑法條全文
刑法第320條第1項 (普通竊盜罪)
意圖為自己或第3人不法之所有，而竊取他人之動產者，為竊盜
罪，處五年以下有期徒刑、拘役或五百元以下罰金。
刑法第329條 (準強盜罪)
竊盜或搶奪，因防護贓物、脫免逮捕或湮滅罪證，而當場施以強
暴脅迫者，以強盜論。
刑法第328條第1項（強盜罪）
意圖為自己或第三人不法之所有，以強暴、脅迫、藥劑、催眠術
或他法，至使不能抗拒，而取他人之物或使其交付者，為強盜罪
，處五年以上有期徒刑。
以前項方法得財產上不法之利益或使第三人得之者，亦同。
犯強盜罪因而致人於死者，處死刑、無期徒刑或十年以上有期徒
刑；致重傷者，處無期徒刑或七年以上有期徒刑。
第一項及第二項之未遂犯罰之。
預備犯強盜罪者，處一年以下有期徒刑、拘役或三千元以下罰金
。
